【裁判字號】    90,聲再,97
【裁判日期】    900824
【裁判案由】    聲請再審
【裁判全文】
臺灣高等法院高雄分院刑事裁定                        九十年度聲再字第九七號
    聲  請  人
    即受判決人  甲○○
右列聲請人因業務侵占案件，對於本院九十年度上易字第一三四號中華民國九十年一
月二十日確定判決（臺灣高雄地方法院八十九年度易字第三００三號），聲請再審，
本院裁定如左：
    主  文
再審之聲請駁回。
    理  由
一、聲請意旨如附件所載。
二、按因發見確實之新證據，足認受有罪判決之人應受無罪之判決者得聲請再審，固
    為刑事訴訟法第四百二十條第一項第六款所明定。惟（一）前所謂發見新證據，
    係指該證據當時已經存在，為法院及當事人所不及知，不及調查斟酌，至其後始
    行發見，且就證據本身形式上觀察，固不以絕對不須經過調查程序為條件，但必
    須顯然可認為足以動搖原有罪確定判決，而為受判決人無罪、免訴、免刑或輕於
    原判決所認罪名之判決者為限。此受理聲請再審之最後事實審法院，應就聲請再
    審理由之所謂「新證據」，是否具備事實審判決前已經存在，為法院、當事人所
    不知，事後方行發見之「嶄新性」，及顯然可認足以動搖原有罪確定判決，應為
    無罪、免訴、免刑或輕於原判決罪名之「顯然性」二要件，加以審查，為判斷應
    否准予開始再審之準據。（最高法院八十五年度台抗字第三０八號判決參照）（
    二）次查此所謂「確實之新證據」，係指其證據之本身在客觀上可認為真實，勿
    須經過調查，即足以動搖原判決，使受刑人得受有利之裁判者而言，若在客觀上
    就其之真實性為如何，尚欠明瞭，非經相當之調查，不能辨其真偽，即與確實新
    證據之「確實」含義不符，自難據為聲請再審之理由（最高法院七十年度台抗字
    第一六一號判決參照）。（三）又若判決前已經當事人提出或聲請調查之證據，
    經原法院捨棄不採者，即非該條款所謂發見之新證據，不得據為聲請再審之原因
    （最高法院七十七年度台上字第五十五號、七十八年度台抗字第一四五號判決參
    照）。是刑事訴訟法第四百二十條第一項第六款所謂發見新證據，係指該證據當
    於事實審法院判決前已經存在，為法院及當事人所不知及調查斟酌，而於判決事
    後始經發見者而言，該證據之成立並非在判決確定之後始成立，且該證據必須毋
    須經調查程序，或經原法院不採者，並顯然可認為確實足以動搖原確定判決，而
    為受判決人有利之判決者為限。經查，本件原確定判決就被告有何侵占事實，均
    已詳為審酌、論斷，聲請人今所舉之動產擔保交易登記表、附條件買賣契約書、
    登記標的物明細表、契約書、發票共三紙、動產抵押契據等證據，於原確定判決
    審理中均曾提出，非法院及當事人所不及知，於原確定判決中不及調查斟酌，至
    其後始行發見之新證據，且案件之採證論理乃原審自由心證之範圍，聲請人所主
    張之證據雖未為原審法院採用，原判決亦無違誤可言。另聲請人所舉八十七高敬
    民溫八十六執字第二三三五七號、八十八高敬民逸八十七執字第三一一三一號之
    高雄地方法院通知、八十八高敬民溫八十六執字第二三三五七號高雄地方法院民
    事執行處通知，及八十八高敬民莊八十八執字第二七七五號台灣高雄地方法院函
    ，以此主張歐力士公司於八十七年、八十八年聲請法院強制執行時，僅請求取回
    套筒成型機一台，而不及於螺帽成型機四台，實係歐力士公司同意聲請人得自行
    出賣螺帽成型機四台等語，然觀諸聲請人所舉上開證據，固均屬事實審法院確定
    判決前已經存在，未為法院調查斟酌之證據，然細繹其內容，歐力士公司係於八
    十七年十二月三日具狀聲請強制執行，而查封套同成型機時間係八十七年十二月
    三十日，有本院調取之台灣高雄地方法院民事執行處八十八高敬民逸八十七執字
    第三一一三一號卷影本可按，惟聲請人侵占之螺帽成型機四台售予萬丹企業公司
    時間係八十七年十月十日，此有契約書一份可稽，是以歐力士公司八十七年十二
    月三日聲請強制執行時，自無法就已不存在於強制執行現場之螺帽成型機四台為
    強制執行，故聲請人提出之前述證據並不足以動搖原確定判決，該證據欠缺「顯
    然性」，非刑事訴訟法第四百二十條第一項第六款所謂之「新證據」，聲請人據
    之聲請再審，應認為無再審之理由，爰依同法第四百三十四條第一項，裁定如主
    文。
中    華    民    國      九十      年       八       月      二十四    日
                              臺灣高等法院高雄分院刑事第八庭
                                  審判長法官  郭雅美
                                        法官  張盛喜
                                        法官  莊飛宗
右正本證明與原本無異。
不得抗告。
                                      書記官  張明賢
中    華    民    國      九十      年       八       月       二十七   日
                                                                        Ｋ


司法院資訊處製作；財團法人民間司法改革基金會備份。
